【裁判字號】    95,易,245
【裁判日期】    951018
【裁判案由】    詐欺
【裁判全文】
臺灣宜蘭地方法院刑事判決
公  訴  人  臺灣宜蘭地方法院檢察署檢察官
被      告  甲○○
上列被告因詐欺案件，經檢察官提起公訴（95年度偵字第2526號
），被告於本院準備程序中為有罪之陳述，經告以簡式審判程序
之旨，並聽取當事人意見後，由合議庭評議裁定由受命法官獨任
行簡式審判程序，判決如下：
    主  文
甲○○連續意圖為自己不法之所有，以詐術使人將本人之物交付
，處有期徒刑伍月，如易科罰金，以銀元參佰元即新臺幣玖佰元
折算壹日。偽造之「林逸程」署押壹枚沒收之。
    事  實
一、甲○○因知悉乙○○所經營位於宜蘭縣宜蘭市○○路39號之
    鍋貼店尚未申請營利事業登記，遂基於意圖為自己不法所有
    之概括犯意，先於民國 95年6月上旬某日，向乙○○詐稱其
    為「林逸程」法官，有熟識之友人可代為申辦營利事業登記
    ，手續費需新臺幣（下同）6,000 元，另需支付消防檢查人
    員、衛生檢查人員各1萬元及國稅局人員 1萬2,000元等語，
    並在上開鍋貼店名片背面偽簽本無其人之「林逸程法官」署
    押 1枚及電話號碼「0000000000」，致乙○○陷於錯誤而應
    允，足以生損害於乙○○本人。嗣甲○○從網路上列印宜蘭
    縣政府營利事業統一發證設立登記申請書，並在該份申請書
    上自行繕打00000000之營利事業統一編號，於同年6月8日晚
    間9 時許，持該份申請書交予乙○○填寫，並向乙○○收取
    手續費6,000元。甲○○復於同年6月9日上午9時許，駕車至
    上開鍋貼店，以前往宜蘭縣礁溪鄉某聯誼處贈送上述消防、
    衛生、國稅局人員共3萬2,000元之貢金為由，搭載乙○○前
    往礁溪鄉，乙○○隨同前往，並在礁溪鄉某便利商店提款機
    ，提領3萬2,000元現金，裝入牛皮紙袋交予甲○○，甲○○
    再向乙○○佯稱聯誼處有一位審判長與其不合，不方便前往
    為由，搭載乙○○返回上開鍋貼店。嗣乙○○於是日下午上
    網查詢，發現前揭營利事業統一編號係運帷投資股份有限公
    司申請使用，電詢地檢署及法院亦均查無「林逸程」此人，
    始覺有異。惟甲○○仍於是日下午某時，洽電乙○○詢問其
    弟黃文棟在羅東鎮○○街7 號經營之鍋貼店是否也需要申請
    營利事業登記，並於翌日下午 2時許，再持其自行列印，上
    載有營利事業統一編號00000000之宜蘭縣政府營利事業統一
    發證設立登記申請書，赴乙○○經營之鍋貼店交予乙○○，
    並向乙○○詐稱，因其與黃文棟較無交情，所以此次費用較
    貴，須於同年6月11日備妥4萬5,000等語，嗣於6月11日下午
    某時，甲○○以電話向乙○○佯稱要前往礁溪鄉交付貢金，
    經乙○○報警處理而未遂，並為警查獲得悉上情。
二、案經乙○○訴由宜蘭縣警察局宜蘭分局報請臺灣宜蘭地方法
    院檢察署檢察官偵查起訴。
   理  由
一、認定犯罪事實所憑之證據及理由：
    上開犯罪事實，業據被告甲○○坦承不諱，核與告訴人乙○
    ○及證人蔡美環證述之情節相符，復有宜蘭縣政府營利事業
    統一發證設立登記申請書、營業登記資料公示查詢表各1 份
    及載有「林逸程法官」、「0000000000」之名片1 紙在卷可
    稽（偵卷第 16-18、21及23頁），足認被告任意性自白與事
    實相符，犯行堪予認定。
二、論罪科刑之理由：
（一）被告行為後，於94年1月7日修正通過之新刑法已於95年 7
      月1 日施行，修正後刑法第2條第1項規定：「行為後法律
      有變更者，適用行為時之法律，但行為後之法律有利於行
      為人者，適用最有利於行為人之法律。」此規定係法律變
      更所生新舊法律比較適用之準據法，其本身不生新舊法比
      較之問題，均依裁判時即修正後之刑法第2條第1項定其應
      適用之刑法法律，合先敘明。
（二）刑法第339條第1項之詐欺取財罪並非此次修法之範圍，其
      法定刑形式上仍維持5年以下、拘役或1,000元以下罰金。
      然刑法第33 條第5款已由原先：「罰金：一元以上」修正
      為：「罰金：新臺幣一千元以上，以百元計算之」，且刑
      法施行法第1條之1亦規定：「中華民國九十四年一月七日
      刑法修正施行後，刑法分則編所定罰金之貨幣單位為新臺
      幣。九十四年一月七日刑法修正時，刑法分則編未修正之
      條文定有罰金者，自九十四年一月七日刑法修正施行後，
      就其所定數額提高為三十倍。但七十二年六月二十六日至
      九十四年一月七日新增或修正之條文，就其所定數額提高
      為三倍」，是刑法第339條第1項之詐欺取財罪，其所得科
      處之罰金刑已因刑法第 33條第5款之修正而實質變更為最
      高新臺幣3萬元，最低新臺幣1,000元。依被告行為時之刑
      罰法律，即罰金罰鍰提高標準條例第1 條前段提高倍數10
      倍及修正前刑法第33條第5款罰金最低額以銀元1元計算之
      規定，詐欺取財罪所得科處之罰金刑最高為銀元1 萬元即
      新臺幣3萬元，最低為銀元1元即新臺幣3 元。經新、舊法
      比較適用結果，修正後之新法並無較有利於被告之情形，
      爰依刑法第2條第1項前段適用修正前刑法第339條。
（三）核被告所為係犯修正前刑法第339條第1項之詐欺取財罪及
      刑法第217條第1項之偽造署押罪。
（四）被告先後2次詐欺取財犯行（1 次為詐欺取財既遂，1次為
      詐欺取財未遂），時間緊接，犯罪構成要件相同，顯係基
      於概括犯意為之，雖被告行為後，刑法第56條連續犯之規
      定業已刪除，此刪除雖非犯罪構成要件之變更，然已影響
      其刑罰法律效果，自屬法律變更，經比較新、舊法適用結
      果，依新法論罪並未有何較有利於被告之情形，依刑法第
      2 條第1項前段規定，被告先後2次詐欺取財之犯行應論以
      連續犯，以詐欺取財既遂一罪論，依法加重其刑。
（五）刑法第55條後段關於牽連犯之規定於94年1月7日修正中業
      已刪除，惟修正後無論係論以數罪併罰或論以想像競合，
      均無較有利於被告之情形，是依刑法第2條第1項前段，應
      適用修正前刑法第55條後段，認被告所犯詐欺取財及偽造
      署押二罪間，有手段、目的之牽連關係，為牽連犯，應從
      一重論以詐欺取財罪。
（六）刑法第41 條第1項前段關於易科罰金之規定，新法修正為
      「犯最重本刑為五年以下有期徒刑以下之刑之罪，而受六
      個月以下有期徒刑或拘役之宣告者，得以新臺幣一千元、
      二千元或三千元折算一日，易科罰金」，惟依被告行為時
      之刑罰法律，即修正前第 41條第1項前段：「犯最重本刑
      為五年以下有期徒刑以下之刑之罪，而受六個月以下有期
      徒刑或拘役之宣告，因身體、教育、職業、家庭之關係或
      其他正當事由，執行顯有困難者，得以一元以上三元以下
      折算一日，易科罰金」，及修正前罰金罰鍰提高標準條例
      第 2條關於「依刑法第四十一條易科罰金者，均就其原定
      數額提高為一百倍折算一日；法律所定罰金數額未依本條
      例提高倍數，或其處罰法條無罰金刑之規定者，亦同」等
      規定，易科罰金之折算標準最高為銀元300元即新臺幣900
      元，最低為銀元100元即新臺幣300元，經比較修正前、後
      關於易科罰金之折算標準，修正後之規定並無較有利於被
      告之情形，爰依刑法第2條第1項前段，適用修正前刑法第
      41條第1項前段及修正前罰金罰鍰提高標準條例第2條之規
      定對被告較為有利。
（七）爰審酌被告前即曾因詐欺得利罪遭判處罰金1,000元，有
      臺灣高等法院被告前案紀錄表在卷可憑（本院卷第4頁）
      ，年輕力壯，不循正途興利，僅因一時缺錢花用，假法官
      名義訛詐錢財，損害司法威信，惟犯後坦認犯行，並將詐
      得之3萬8,000元全數歸還被害人乙○○，獲得其諒解，有
      調解書1紙在卷可參（偵卷第12頁）及被告為高職肄業之
      智識程度等情狀，量處如主文所示之刑，並諭知易科罰金
      之折算標準。
（八）被告於鍋貼店名片背面偽簽之「林逸程」署押1枚，應依
      刑法第219條規定宣告沒收之。
據上論斷，應依刑事訴訟法第 273條之1第1項、第299條第1項前
段，刑法2條第1項前段，修正前刑法第56條、第339條第1項，刑
法第217條第1項，修正前刑法第55條後段、第 41條第1項前段，
刑法第219條，罰金罰鍰提高標準條例第1條前段，修正前罰金罰
鍰提高標準條例第2 條，現行法規所定貨幣單位折算新臺幣條例
第2條，判決如主文。
本案經檢察官吳廣莉到庭執行職務。
中    華    民    國    95    年    10    月     18    日
                  刑事第二庭法  官  楊坤樵
以上正本證明與原本無異。
如不服本判決應於收受本判決後10日內向本院提出上訴書狀，其
未敘述上訴理由者，並得於提起上訴後10日內向本院補提理由書
狀(均須按他造當事人之人數附繕本)「切勿逕送上級法院」。
                            書記官  謝佩欣
中    華    民    國    95    年    10    月    19    日
附錄本案論罪科刑法條全文：
刑法第339條第1項
意圖為自己或第三人不法之所有，以詐術使人將本人或第三人之
物交付者，處五年以下有期徒刑、拘役或科或併科一千元以下罰
金。
刑法第217條第1項
偽造印章、印文或署押，足以生損害於公眾或他人者，處三年以
下有期徒刑。


司法院資訊處製作；財團法人民間司法改革基金會備份。
